【裁判字號】    97,交易,18
【裁判日期】    970131
【裁判案由】    過失傷害
【裁判全文】
臺灣臺中地方法院刑事判決              97年度交易字第18號
公  訴  人  臺灣臺中地方法院檢察署檢察官
被      告  乙○○
上列被告因過失傷害案件，經檢察官提起公訴（九十六年度偵字
第二八四一一號），本院判決如下：
    主    文
乙○○因過失傷害人，處有期徒刑肆月，如易科罰金，以新臺幣
壹仟元折算壹日。
    犯罪事實
一、乙○○【原名田蘭馨，於民國（下同）九十六年十月二十二
    日改名】明知尚未考領得汽車駕駛執照，竟於九十六年六月
    二十五日凌晨一時五分許，仍無駕駛執照駕駛車牌號碼3377
    —NA號自小客車，沿臺中市○○區○○路由西往東方向行駛
    ，途經臺中市○○區○○路閃光黃燈與熱河路閃光紅燈之交
    岔路口時，本應注意車前狀況，隨時採取必要之安全措施，
    並應注意閃光黃燈表示「警告」，車輛應減速接近，注意安
    全，小心通過，而依當時天候晴，夜間有照明，路面為柏油
    、乾燥、無缺陷及無障礙物，視距良好，又無不能注意之情
    形，詎其能注意，竟疏未注意車前狀況及注意減速慢行，猶
    貿然直行，適有甲○○騎乘車牌號碼P2W—555號重型機車，
    沿臺中市○○區○○路由北往南方向，行駛至熱河路閃光紅
    燈與旅順路閃光黃燈限速五十公里之交岔路口時，亦疏未注
    意暫停讓幹線道車優先通行，並以時速六十公里左右速度超
    速行駛，因而乙○○所駕駛上開自小客車之左前車門遂與甲
    ○○所騎乘上開機車之前車頭發生碰撞，使甲○○人車倒地
    ，致甲○○受有頭部外傷併顱內出血、顱骨骨折、氣腦、延
    遲性顱內出血、右側股骨骨折、頭皮撕裂傷等傷害。乙○○
    則於肇事後，在未經有偵查權之機關或公務員發覺為犯嫌前
    ，向到場處理本件車禍之臺中市警察局第五分局交通分隊警
    員黃向榕陳明其為肇事者及肇事經過，並願接受裁判。
二、案經甲○○訴請臺灣臺中地方法院檢察署檢察官偵查起訴。
    理    由
一、訊之被告乙○○固坦承於前開時地，駕駛車牌號碼3377—NA
    號自小客車，沿臺中市○○區○○路由西往東方向行駛，途
    經臺中市○○區○○路閃光黃燈與熱河路閃光紅燈之交岔路
    口直行，與甲○○騎乘車牌號碼P2W—555號重型機車，沿臺
    中市○○區○○路由北往南方向，行駛至熱河路閃光紅燈與
    旅順路閃光黃燈限速五十公里之交岔路口時，因甲○○疏未
    注意暫停讓幹線道車優先通行，並以時速六十公里左右速度
    超速行駛，其所駕駛上開自小客車之左前車門遂與甲○○所
    騎乘上開機車之前車頭發生碰撞，使甲○○人車倒地，致甲
    ○○受有傷害等情，然矢口否認有何過失傷害犯行，辯稱：
    當時伊有踩煞車，並無過失，且伊汽車駕駛執照因前有罰款
    未繳納，故不能領取，並非無駕駛執照駕車云云。惟查上揭
    犯罪事實，業據證人即告訴人甲○○指證訴綦詳，並有道路
    交通事故現場圖、道路交通事故調查報告表（一）（二）、
    現場照片十一張、告訴人提出中國醫藥大學附設醫院診斷證
    明書一紙附卷可憑。且依被告於警詢時供稱：肇事當時伊行
    車速率為每小時四十至五十公里等語，足見被告於肇事當時
    並未依規定注意車前狀況及注意減速慢行甚明。又被告汽車
    駕駛執照發照日期係九十六年七月二日，此經被告供明在卷
    ，並經本院勘驗該汽車駕駛執照屬實，有審判筆錄附卷可參
    ，顯見被告於肇事當時，尚未考領得汽車駕駛執照無疑。是
    被告上開所辯，無非事後卸責之詞，不足採信。按汽車行駛
    時，駕駛人應注意車前狀況，並隨時採取必要之安全措施；
    又閃光黃燈表示「警告」，車輛應減速接近，注意安全，小
    心通過，道路交通安全規則第九十四條第三項及道路交通標
    誌標線號誌設置規則第二百十一條第一項第一款分別定有明
    文。經查本件被告於前開時地，駕駛上開自小客車，本應注
    意遵守上開規定，而肇事路段被告行向之旅順路為閃光黃燈
    ，有道路交通事故現場圖附卷可考，且依當時天候晴，夜間
    有照明，路面為柏油、乾燥、無缺陷及無障礙物，視距良好
    ，亦有道路交通事故調查報告表（一）附卷可查，又無不能
    注意之情形，詎其能注意，竟疏未注意車前狀況及注意減速
    慢行，猶貿然直行，因而肇事，致告訴人受有如事實欄所載
    傷害，足見被告確有過失，雖告訴人亦疏未注意暫停讓被告
    之幹線道車優先通行，並以時速六十公里左右速度超速行駛
    ，而與有過失，惟被告仍難辭過失之責，且其過失行為與告
    訴人受傷間具有相當因果關係。本件事證明確，被告犯行堪
    以認定。
二、核被告乙○○所為，係犯刑法第二百八十四條第一項前段之
    過失傷害罪。被告無汽車駕駛執照駕駛上開自小客車，因而
    致告訴人受傷，依法應負過失傷害罪責，依道路交通管理處
    罰條例第八十六條第一項規定，應加重其刑。又被告於肇事
    後，在未經有偵查權之機關或公務員發覺為犯嫌前，向到場
    處理本件車禍之臺中市警察局第五分局交通分隊警員黃向榕
    陳明其為肇事者及肇事經過等情，此經被告供明在卷，復有
    警員黃向榕出具之臺中市○○○道路交通事故肇事人自首情
    形紀錄表一份附卷可稽，足認被告係自首而接受裁判，依刑
    法第六十二條前段規定減輕其刑，並依規定先加後減。爰審
    酌被告於肇事後迄今尚未與告訴人達成和解賠償損害，及其
    過失程度，告訴人所受傷害程度與被告犯後否認犯行，態度
    尚非良好等一切情狀，量處如主文所示之刑，並諭知易科罰
    金之折算標準，以示懲儆。
三、據上論斷，應依刑事訴訟法第二百九十九條第一項前段，道
    路交通管理處罰條例第八十六條第一項，刑法第二百八十四
    條第一項前段、第六十二條前段、第四十一條第一項前段，
    刑法施行法第一條之一，判決如主文。
本案經檢察官丙○○到庭執行職務。
中    華    民    國    97    年    1     月    31    日
                  刑事第一庭    法  官  朱光國
上正本證明與原本無異。
如不服本判決，應於收受送達後10日內向本院提出上訴書狀（應
敘述具體理由並附繕本）。
上訴書狀如未敘述理由，應於上訴期間屆滿後20日內補提理由書
於本院。
                                書記官  張孝妃
中    華    民    國    97    年    1     月    31    日
附錄論罪科刑法條
刑法第284條第1項：
因過失傷害人者，處 6 月以下有期徒刑、拘役或 5 百元以下罰
金，致重傷者，處1年以下有期徒刑、拘役或5百元以下罰金。


司法院資訊處製作；財團法人民間司法改革基金會備份。
